【裁判字號】    97,訴,1787
【裁判日期】    971217
【裁判案由】    侵權行為損害賠償
【裁判全文】
臺灣高雄地方法院民事判決              97年度訴字第1787號
原      告  甲○○
被      告  乙○○
                       址）
            丙○○
                      現於臺灣高雄女子監獄執行中
上列當事人間因詐欺等案件，經原告提起刑事附帶民事訴訟，請
求損害賠償（97年度審簡附民字第66號），由本院刑事庭裁定移
送前來，經本院於民國97年12月8 日言詞辯論終結，判決如下：
    主    文
被告應連帶給付原告新台幣伍拾萬元，及自民國九十七年五月二
十三日起至清償日止，按年息百分之五計算之利息。
原告其餘之訴駁回。
本判決第一項得假執行。
    事實及理由
一、原告主張：被告乙○○係原告之夫，被告丙○○明知乙○○
    為有配偶之人，詎被告竟自民國95年年底起至96年8 月18日
    止，在高雄市左營區○○○路515 巷21號4 樓B 室租屋同居
    ，且在該址發生性行為多次，侵害原告基於配偶之身分關係
    而情節重大，造成伊精神上受有重大痛苦，爰依共同侵權之
    法律關係，提起本訴，並聲明：被告應連帶給付新台幣（下
    同）100 萬元，及自刑事附帶民事起訴狀繕本送達翌日起至
    清償日止，按週年利率5%計算之利息。
二、被告乙○○以：原告請求之金額過高，伊無法負擔，只能賠
    償10萬元等語，資為抗辯；被告丙○○則以：伊沒有錢可以
    賠原告等語為辯。並均聲明：原告之訴駁回。
三、本件兩造之爭點在於：原告得否依侵權行為法律關係請求被
    告賠償非財產上之損害100 萬元？茲敘述本院得心證之理由
    如下：
  (一)按數人共同不法侵害他人之權利者，連帶負損害賠償責任；
    不法侵害他人之身體、健康、名譽、自由、信用、隱私、貞
    操，或不法侵害其他人格法益而情節重大者，被害人雖非財
    產上之損害，亦得請求賠償相當之金額。前項規定，於不法
    侵害他人基於父、母、子、女或配偶關係之身分法益而情節
    重大者，準用之，民法第185 條第1 項前段、第195 條第1
    、3 項分別定有明文。次按慰藉金之賠償須以人格權遭遇侵
    害，使精神上受有痛苦為必要，其核給之標準固與財產上損
    害之計算不同，然非不可斟酌雙方身分資力與加害程度，及
    其他各種情形核定相當之數額，最高法院51年台上字第223
    號著有判例意旨可資參照。
  (二)經查，原告前揭主張被告相姦、通姦之事實，為被告所不爭
    執（見本院卷第66頁），堪可採認。次查，被告因上開相姦
    、通姦犯行，經本院以97年度審簡字第1362號刑事判決分別
    判處有期徒刑3 月確定在案，復經本院依職權調取上開刑事
    案件卷證查明屬實，益堪信原告之主張為真實。是以，乙○
    ○既係原告之夫，而丙○○亦明知此節，竟仍於上述時地為
    相姦、通姦之行為，揆諸前揭說明，顯已不法侵害原告基於
    配偶關係之身分法益，且情節重大，原告自得依上開規定，
    請求非財產上之損害賠償。
  (三)又查，本件原告為高職畢業，目前自行做生意每月收入約4
    萬元，之前從事企業出納工作，96年度稅務所得為12元，95
    年度稅務所得為194,171 元，94年度稅務所得為503,694 元
    ，94至96年度名下均無其他財產；乙○○為大學肄業，目前
    無業，96年度稅務所得為34,634元，95年度稅務所得72元，
    94年度稅務所得48,072元，94至96年度名下並無其他財產；
    丙○○為國中畢業，目前在監服刑，無業，96年度稅務所得
    為64,157元，95年度稅務所得0 元，94年度稅務所得6,666
    元，94至96年度名下亦無其他財產等情，為兩造所自承，且
    有兩造之稅務電子閘門財產所得調件明細表（見本院卷第14
    至17頁、第18至20頁、第22至24頁）在卷可憑，堪予認定。
    綜上，本院參酌兩造上開教育、身分、地位、職業、資產及
    經濟能力，及被告多次相姦及通姦之行為，造成原告所受精
    神上痛苦之程度不輕等情，認原告請求之精神慰撫金以500,
    000 元為適當。至逾此數額之請求，則為無理由。
四、綜上所述，本件原告本於民法第185 條第1 項及第195 條第
    3 項、第1 項侵權行為法律關係，請求被告應連帶給付500,
    000 元，及自附帶民事訴訟起訴狀繕本送達之翌日即97年5
    月23日起至清償日止，按年息5 ％計算之利息，為有理由，
    應予准許。逾此部分，為無理由，應予駁回。又本件原告勝
    訴部分，所命給付金額未逾50萬元，應依職權宣告假執行。
五、據上論結，本件原告之訴為一部有理由，一部無理由，依民
    事訴訟法第389 條第1 項第5 款，判決如主文。
中    華    民    國    97    年    12    月    17    日
                  民事第五庭  審判長法  官  李昭彥
                                    法  官  洪榮家
                                    法  官  李育信
以上正本係照原本作成。
如不服本判決，應於送達後20日內，向本院提出上訴狀並表明上
訴理由，如於本判決送達前提起上訴者，應於判決送達後10日內
補提上訴理由書（須附繕本）。
中    華    民    國    97    年    12    月    17    日
                                    書記官  林玉珊


司法院資訊處製作；財團法人民間司法改革基金會備份。
